最高法院刑事判決　　　　　　　　　　　　　　　八十七年度台上字第四二○五號
　　上訴人　台灣高等法院高雄分院檢察署檢察官
　　被　告　甲○○
　　　　　　乙○○
右上訴人因被告等違反公職人員選舉罷免法案件，不服台灣高等法院高雄分院中華民
國八十七年七月二十九日第二審判決（八十七年度上訴字第八八九號，起訴案號：台
灣高雄地方法院檢察署八十六年度選偵字第二號），提起上訴，本院判決如左：
    主  文
上訴駁回。
    理  由
按刑事訴訟法第三百七十七條規定：上訴於第三審法院，非以判決違背法令為理由，
不得為之。是提起第三審上訴，應以原判決違背法令為理由，係屬法定要件。且必須
依據卷內資料為具體之指摘，並足據以辨認原判決已具備違背法令之形式，始屬相當
。本件檢察官上訴意旨略稱被告乙○○於警局供稱「（問於現場車上留有五塊看板，
路竹忠孝大社路口已張貼，新民路大同路平交道口二塊已張貼，為何人張貼？何人所
有？）已張貼那三塊是我和友人曹華偉，是前任縣議員甲○○要我代為張貼，每一張
三百元的代價」；證人曹華偉亦供稱「從岡山出發便直接到路竹鄉張貼，一共貼三張
，就被余政憲候選人後援會發現」；證人王和雄供稱「乙○○及曹華偉等二人，先於
路竹鄉○○路及大同路平交道旁，豎立兩塊看板，及路竹鄉○○路○○路口豎立一塊
看板，於民國八十六年十一月二十四日十四時二十分許，被警方及工作人員當場查獲
」，又卷附之相片亦可看出已豎立看板，乃原判決認為未豎立，似與卷證不符，即有
證據上理由矛盾之違法云云。
惟按證據之憑信力如何，事實審法院依自由心證之原則，本有斟酌取捨之權，苟其取
捨，不違背經驗法則或論理法則，不得任意指為違法，而據為適法之第三審上訴理由
。本件原判決以被告甲○○辯稱：伊製作看板有三種，其中「大湖火車站附近，每逢
大雨必淹，余家主政十二年，且有省議員，卻不建排水系統，不關心民瘼，只知勤快
變更大湖工商綜合區的地目，再投資獲取暴利，這款先天下之樂而樂的作風，閣選乎
你有路用嘸？」看板，由乙○○載往豎立途中，尚未豎立即為另位縣長候選人余政憲
路竹後援會人員發現，報警查獲，且看板內容並無不實等語。被告乙○○辯稱：伊受
僱豎立看板，不知是犯法，且檢察官起訴之看板尚未豎立，即被查獲等語。查被告甲
○○於八十六年台灣省縣市長選舉期間為高雄縣縣長候選人黃鴻都輔選，製作三種看
板：(1)「大湖火車站附近，每逢大雨必淹，余家主政十二年，且有省議員，卻不建排
水系統，不關心民瘼，只知勤快變更大湖工商綜合區的地目，再投資獲取暴利，這款
先天下之樂而樂的作風，閣選乎你有路用嘸？」三塊，(2)「余家主政十二年，縱貫鐵
路大湖至路竹間，每逢大雨必淹，致使火車停駛，且平交道柵欄故障，阮小老百姓無
法通行，余政憲你家不是有省議員嗎？你怎可以不管？魄力何在？你心目中有阮小百
姓？閣選你有路用嘸？」四塊，(3)「此路段已坍塌四個多月請問：余政憲災害搶修金
及十三億元的工程款你用到那裡？你不管咱小百姓的安全，現在你還厚著臉皮向阮要
選票！無恥！下台！下台！」一塊，共八塊，僱用被告乙○○前往指定地點豎立，乙
○○先前往路竹鄉○○路與大同路平交道二旁豎立「余家主政十二年，縱貫鐵路大湖
至路竹間，每逢大雨必淹，致使火車停駛，且平交道柵欄故障，阮小老百姓無法通行
，余政憲你家不是有省議員嗎？你怎可以不管？魄力何在？你心目中有阮小百姓？閣
選你有路用嘸？」看板各一塊，隨後前往路竹鄉○○路與大社路口豎立「此路段已坍
塌四個多月請問：余政憲災害搶修金及十三億元的工程款你用到那裡？你不管咱小百
姓的安全，現在你還厚著臉皮向阮要選票！無恥！下台！下台！」看板一塊，其餘五
塊看板放置車上尚未豎立，即為另位縣長候選人余政憲路竹後援會人員王和雄、林輝
雄發現，報警查獲之事實，業據被告甲○○、乙○○坦承不諱，核與證人王和雄、林
輝雄於警局及原審證述之情節相符，並經證人即警員李慶隆於原審結證屬實。被告等
所辯「大湖火車站附近，每逢大雨必淹，余家主政十二年，且有省議員，卻不建排水
系統，不關心民瘼，只知勤快變更大湖工商綜合區的地目，再投資獲取暴利，這款先
天下之樂而樂的作風，閣選乎你有路用嘸？」看板尚未豎立一節，尚堪採信。又按犯
公職人員選舉罷免法第九十二條之罪，須行為人主觀上有使候選人當選或不當選之意
圖，客觀上須以文字或他法散布謠言或傳播不實之事，始足該當。所稱「散布」、「
傳播」係指散布、傳播於不特定或多數人，使大眾得以知悉其內容者而言。公訴人指
訴被告等虛構：「大湖火車站附近，每逢大雨必淹，余家主政十二年，且有省議員，
卻不建排水系統，不關心民瘼，只知勤快變更大湖工商綜合區的地目，再投資獲取暴
利，這款先天下之樂而樂的作風，閣選乎你有路用嘸？」不實之看板，尚未豎立即為
警查獲並扣案，被告等以文字散布不實之事之行為尚未完成，核與公職人員選舉罷免
法第九十二條散布虛構事實罪之構成要件有間，自難以該罪相繩。再檢察官所起訴之
事實僅指被告等豎立虛構：「大湖火車站附近，每逢大雨必淹，余家主政十二年，且
有省議員，卻不建排水系統，不關心民瘼，只知勤快變更大湖工商綜合區的地目，再
投資獲取暴利，這款先天下之樂而樂的作風，閣選乎你有路用嘸？」不實之看板部分
，因該看板尚未豎立，此部分不構成犯罪，即與未經起訴之豎立「余家主政十二年，
縱貫鐵路大湖至路竹間，每逢大雨必淹，致使火車停駛，且平交道柵欄故障，阮小老
百姓無法通行，余政憲你家不是有省議員嗎？你怎可以不管？魄力何在？你心目中有
阮小百姓？閣選你有路用嘸？」及「此路段已坍塌四個多月請問：余政憲災害搶修金
及十三億元的工程款你用到那裡？你不管咱小百姓的安全，現在你還厚著臉皮向阮要
選票！無恥！下台！下台！」看板之事實，不發生刑事訴訟法第二百六十七條所稱犯
罪事實一部與全部之關係，是未起訴部分非起訴效力所及，不得一併審理。因認不能
證明被告等犯罪，而撤銷第一審不當之判決，改判諭知被告等無罪，已詳予論述理由
。經核所為論敘均與卷內證據資料相符，從形式上觀察，並無何採證違背經驗法則或
論理法則等違背法令之情形存在。上訴意旨置原判決明白論斷之事項於不顧，徒就未
起訴，不得一併審理部分，任意指摘，原判決有證據上理由矛盾之違法，核與前揭得
為第三審上訴理由之法定要件不相適合，其上訴違背法律上之程式，應予駁回。
據上論結，應依刑事訴訟法第三百九十五條前段，判決如主文。
中      華      民      國    八十七    年     十二     月      十      日
                              最高法院刑事第四庭
                                  審判長法官  陳  錫  奎
                                        法官  王  德  雲
                                        法官  洪  清  江
                                        法官  吳  昆  仁
                                        法官  李  伯  道
      右正本證明與原本無異
                                              書  記  官
中      華      民      國    八十七    年     十二     月     十五     日
